臺灣苗栗地方法院刑事判決　　　　　　　99年度易字第1382號
公　訴　人　臺灣苗栗地方法院檢察署檢察官
被　　　告　徐湯炎
上列被告因竊盜案件，經檢察官提起公訴（99年度偵字第6046號
、第6667號），本院判決如下：
    主  文
徐湯炎共同犯攜帶兇器竊盜罪，累犯，處有期徒刑拾月。扣案如
附表所示之物品沒收。
    事  實
一、徐湯炎於民國98年間，因違反毒品危害防制條例、妨害公務
    等罪，為法院判處應執行有期徒刑11月，甫於99年4 月30日
    縮短刑期執行完畢出監。但徐湯炎仍不知悔改，與胡星（涉
    犯本件共同攜帶兇器竊盜罪，經本院判處有期徒刑7 月在案
    ）共同意圖為自己不法之所有，於99年11月2 日某時許，持
    自備客觀上足以傷害人之身體，可供兇器使用之鋸子1 支、
    十字弓箭29支、柴刀1 支，在苗栗縣苗栗市新川里7 鄰西角
    坪9 號後方山區架設鳥網及瞭望台，陸續網獲竊取謝秋茹、
    劉凱銘、葉存寶及不詳姓名等人所有之賽鴿6 隻後，於同年
    月4 日10時50分許，欲下山將賽鴿腳環所載之電話號碼賣給
    擄鴿集團時，為埋伏之警員圍捕。胡星當場被制伏，徐湯炎
    則利用網鴿之長網牽制警員而逃逸，警員並當場並扣得鋸子
    1 支、十字弓箭29支、對講機2 支、柴刀1 支、鴿網2 袋。
二、案經苗栗縣警察局苗栗分局報告臺灣苗栗地方法院檢察署檢
    察官偵查起訴。
    理  由
一、本件被告徐湯炎對於下列供述證據、非供述證據的證據能力
    均不爭執，且無違法取得或顯不可信之情形，本院自得將之
    採為認定本件犯罪事實存否之證據，附此敘明。
二、訊據被告徐湯炎否認有竊盜犯行，辯稱：伊不認識胡星。99
    年11月4 日伊在家裡睡覺，沒有到山上偷鴿子等語。
三、惟查：
  (一)證人即共同正犯胡星證稱（參審卷第105 至110 頁之審判筆
    錄、勘驗胡星99年11月4 日警詢、檢察官訊問光碟筆錄）：
    1.警員於99年11月04日上午10時50分，在苗栗市新川里西角
      坪山區，當場查獲伊與一名男子「小胖子」2 人，共同架
      設尼龍網竊捕他人所有之賽鴿。伊在現場被警察逮捕，「
      小胖子」則逃逸。現場有尼龍網1 件、尼龍網袋1 只及鋸
      子1 支，警察在現場查獲的東西是伊們的。伊有抄鴿子飼
      主的聯絡電話，伊朋友會去聯絡飼主。
    2.「小胖子」住在頭屋，身材胖胖的。警察有調徐湯炎照片
      給伊看，徐湯炎就是與伊一起竊網鴿的人。鴿網是伊們2
      人所搭，準備要網捕有飛行經過的賽鴿，伊負責看鳥有沒
      有來，伊不知道怎樣勒贖，伊只是抄一抄鴿子腳環電話，
      下山後再拿給別人，再由那個人打電話給鴿主，但電話不
      是伊打的。勒贖金額多少，伊不知道，只知道報1 隻鴿子
      80 0元。伊將抓到的鴿子放在路口那邊，別人會來拿。伊
      用對講機講，伊就是等那個人的電話，他說鴿子可以放回
      去就放回去。
    3.鴿子是自己飛進伊所架設的網子裡，伊去拿下來的。伊與
      徐湯炎是在99年11月2 日，到現場網鴿。伊在下面看有沒
      有鴿子來，要是有鴿子來就叫一下，伊就叫在上面的徐湯
      炎丟石頭、彈弓包鉛彈，或用彩帶射上去，或用十字弓的
      箭射到天上去，鴿子嚇到就會飛下來。伊與徐湯炎用對講
      機聯絡，抓到鴿子後兩人一起下山。。
  (二)證人江振維證稱（參審卷第40至44頁審判筆錄，99年度偵字
    第6046卷第65至66頁）：
    1.同仁以前在轄內巡邏時有發現在山上有鴿網，於是來向伊
      反映。後來11月4 日同仁巡邏時又發現山上有鴿網，伊與
      另外3 位同仁在當日上午到苗栗市新川里7 鄰西角坪9 號
      後方山區查獲本件竊鴿案。
    2.伊們上去時在樹林後面觀察，發現竊嫌總共有兩位。一位
      身材微胖，一位身材瘦小，當時他們兩個沒有在一起。鴿
      網是沿著稜線上面直列整個排過去，身材微胖的嫌犯是在
      鴿網的中段位置，那裡他們自己架一個木材竹子的瞭望台
      。身材微胖的人在瞭望台上觀看鴿子飛行的情形，身材瘦
      小的人站在鴿網的最遠端，他看到網子網住鴿子之後就上
      去取鴿。伊們大概是7 點多上山，10點左右等他們鴿子收
      得差不多，準備要收網時，靠近伊們埋伏的地點才上前去
      逮捕他們。伊們怕被他們發現，所以躲得很隱密，沒有看
      到他們發射十字弓。但是伊們有看到身材微胖的那個人手
      裡拿著十字弓走下瞭望台，他往樹林芒草堆裡面走，但是
      出來時十字弓就不見了。後來他們慢慢把網子放下來，往
      伊們埋伏的方向走，大概5 公尺左右伊們就上去逮捕了。
      伊們上去時，身材瘦小走在前面，伊們一名員警控制他。
      身材微胖的人看到伊們就往後跑了，伊們追過去，但是他
      拿鴿網困住伊們，伊們掙脫鴿網之後有繼續追緝，但是他
      已經走進芒草堆裡面，後來就沒有追到了。
    3.當時天色很亮，是晴天白天。伊第1 眼看到身材微胖的竊
      嫌，大概距離10公尺左右，臉孔看得清楚，此人五官明顯
      ，臉部有肉，體型胖胖。瘦的竊嫌係胡星，跑掉的那個人
      ，與徐湯炎的臉型、高度都相像。後來有將瘦小的胡星帶
      回警局訊問，伊問跟他一起竊鴿的共犯是誰，胡星說不知
      道名字，也不知道綽號，也沒有電話，只說另外一個胖胖
      的共犯住在頭屋鄉。伊們向頭屋分駐所副所長彭維政表示
      有查獲竊鴿的案件，嫌犯指證住在頭屋鄉的人，伊詢問頭
      屋分駐所轄內有沒有比較可疑的人士姓名、身分證字號，
      提供給嫌犯做指認。頭屋所說要詢問同仁之後回覆伊們。
      後來頭屋所提供兩個嫌犯的姓名，伊們才去調2 張照片出
      來給胡星指認，胡星就指認是徐湯炎，偵卷6046號第46頁
      的相片，就是給胡星指認的照片，伊已不記得另外一個嫌
      犯的姓名。胡星指認之後，伊們有到徐湯炎家裡去，但是
      徐湯炎家裡沒有人。
    4.因徐湯炎是毒品人口，於99年11月8 日到分局採驗尿液，
      分局得知之後通知文山派出所，於是通知他過來做筆錄。
      在製作筆錄時，徐湯炎否認共同行竊。因當日在追捕另1
      名嫌犯時，山上芒草很多，有可能被芒草割傷。伊們發覺
      徐湯炎手臂上有割傷的傷痕，詢問徐湯炎，徐湯炎說不知
      道這個傷是怎麼來的。而徐湯炎割傷的傷痕，看得出來已
      經結痂了。
  (三)證人彭維政證稱（參審卷第139 至140 頁）：
    1.伊於99年11月4 日當時是在頭屋分駐所擔任副所長，當天
      文山派出所的所長江振維以電話向伊表示要調查擄鴿的案
      件，問伊轄區比較容易發生擄鴿勒贖刑案的地點，伊說是
      在轄區北坑村山稜線上比較容易發生擄鴿的案件。江振維
      並問頭屋有沒有綽號小胖或是身材胖碩的人？伊翻檔案資
      料印下來看，報了兩個資料給江所長，比較有印象的是徐
      湯炎，因為他比較胖，而且剛好住在北坑村那邊，另一個
      人亦住在北坑村。
    2.另一個人，伊現在沒有印象，因為是文山派出所調口卡片
      ，不是伊調的。江振維向伊洽詢時，沒有告訴伊要特定什
      麼人的資料。
  (四)被告徐湯炎陳稱平日使用0000000000號行動電話等語（參99
    年度偵字第6046號卷第101 頁，審卷第142 頁背面）。證人
    胡星證稱平日使用0000000000號、0000000000號行動電話等
    語（參審卷第44頁）。參酌卷附的行動電話通聯紀錄（參99
    年度偵字第6046號卷第86至98頁）所示，可知被告徐湯炎使
    用之0000000000號行動電話，分別於99年11月1 日、同年11
    月7 日，與證人胡星使用之0000000000號、0000000000號行
    動電話有數次聯繫等情。又參酌卷附現場照片、苗栗縣警察
    局搜索扣押筆錄、扣押物品目錄表（參99年度偵字第6046號
    卷第40至45頁、第35至39頁）所示，可知證人江振維及另3
    名警察同仁，於上述時間在苗栗縣苗栗市新川里7 鄰西角坪
    9 號後方山區，查獲證人胡星等人所架設的鴿網，該處地域
    偏僻、芒草遍生，鴿網係沿著稜線上面直列排去（參同上偵
    卷第40頁照片）。另於鴿網附近，證人胡星等人在相思樹上
    以竹子、木條架設瞭望台（參同上偵卷第42頁），並為警員
    當場查獲鋸子1 支、十字弓箭29支、對講機2 支、柴刀1 支
    、鴿網2 袋等作案工具等事實。
  (五)是由證人即共同正犯胡星、證人江振維、彭維政等人的上述
    證詞，復參酌卷附現場照片、胡星指認徐湯炎之照片（參99
    年度偵字第6046號卷第40至45頁、第46頁）、苗栗縣警察局
    搜索扣押筆錄、扣押物品目錄表（參同上偵卷第35至39頁）
    、被告徐湯炎、胡星之行動電話通聯紀錄（參同上偵卷第86
    至98頁）所示，可知證人江振維、彭維政2 人的證詞相符，
    且與現場跡證相符，其等2 人證述屬實，均堪採信。證人胡
    星的證詞，與現場跡證、扣案物品及行動電話通聯紀錄所示
    相符，可知其前述證詞屬實，堪信為真實。由此可知下列事
    實：
    1.證人胡星與居住於苗栗縣頭屋鄉北坑村之被告徐湯炎2人
      ，於99年11月2 日某時許，持鋸子1 支、十字弓箭29 支
      、柴刀1 支，在苗栗縣苗栗市新川里7 鄰西角坪9 號後方
      山區架設鳥網及瞭望台，欲竊取飛行經過該處的鴿子。
    2.證人胡星在下方位置觀察鴿子的動向，確認是否有鴿子飛
      行至設置鴿網處，一發現鴿子飛過來，隨即叫位於上方的
      被告徐湯炎。被告徐湯炎得知此訊息後，即丟石頭，或以
      彈弓包鉛彈，或用彩帶射上去，或用十字弓的箭射到天上
      ，鴿子受驚後往下飛為鴿網所困，證人胡星即上前鴿子抓
      下，並記載鴿子腳環上的飼主電話。
    3.迄於99年11月4 日10時50分許，陸續網獲竊取謝秋茹、劉
      凱銘、葉存寶及不詳姓名等人所有之賽鴿6 隻後，欲下山
      將賽鴿腳環所載之電話號碼賣給擄鴿集團時，為埋伏證人
      江振維等警員圍捕，證人胡星當場被制伏。被告徐湯炎則
      利用網鴿之長網牽制警員而逃逸，警員當場並扣得鋸子1
      支、十字弓箭29支、對講機2 支、柴刀1 支、鴿網2 袋。
    4.證人胡星被逮捕後，接受警員訊問，向證人江振維表示另
      一共犯為住在苗栗縣頭屋鄉的「小胖子」，但不知姓名與
      電話。證人江振維即以電話詢問時任頭屋分駐所副所長之
      證人彭維政，有關頭屋分駐所轄區何處較易發生竊鴿案件
      ，並詢問轄內有沒有比較可疑的人士姓名、身分證字號，
      可提供給嫌犯做指認。證人彭維政立刻陳報均居住於頭屋
      鄉北坑村包括被告徐湯炎在內之2 人資料，證人江振維等
      人即自行調出被告徐湯炎及另1 名人士口卡照片後，提供
      證人胡星指認，證人胡星即指認被告徐湯炎即係另1 名共
      犯「小胖子」。
    5.被告徐湯炎雖逃離該處，但因山區芒草叢生，手臂為芒草
      割傷，嗣於99年11月8 日接受警員訊問時，證人江振維發
      現被告徐湯炎的手臂有被芒草割傷但業已結痂的痕跡。
  (六)至證人胡星於審理時、偵查時翻異前詞證稱伊只知道「小胖
    子」住頭屋，不知道真名，伊與「小胖子」在電動玩具店講
    好要去抓鴿子，伊沒有「小胖子」的電話，但徐湯炎不是「
    小胖子」。在警察訊問時說徐湯炎是「小胖子」，是因為覺
    得照片很像本人。當時警察只有拿1 張照片給伊指認，警察
    叫伊好好配合。檢察官問話時，伊就照警詢時的樣子講，伊
    怕被檢察官收押等語（參審卷第44至48頁，99年度偵字第60
    46號卷第65至66頁、第83至84頁）。但查：
    1.本院於審理時勘驗胡星99年11月4 日警詢、檢察官訊問光
      碟筆錄之結果【參理由欄三、(一)】，可知警員、檢察官訊
      問證人胡星時，係以一問一答的方式為之，警員、檢察官
      於訊問時並未施以強暴脅迫或利誘，證人胡星指認被告徐
      湯炎的照片，表示被告徐湯炎即係與伊至上址網鴿的另外
      1 名共犯。
    2.證人江振維得悉「小胖子」係居住於頭屋鄉，乃以電話請
      證人彭維政協助提供轄區內可疑為竊鴿共犯之人的資料，
      但未指定特定人士。經證人彭維政提供被告徐湯炎及另1
      名居住於頭屋鄉北坑村的人士資料後，證人江振維等人自
      行調出包括被告徐湯炎在內之2 名人士口卡照片，供證人
      胡星指認，胡星隨即指認被告徐湯炎係另1 名共犯「小胖
      子」，已如前述【參理由欄三、(二)、(三)】。
    3.再觀諸卷附的行動電話通聯紀錄（參99年度偵字第6046號
      卷第86至98頁）所示，可知被告徐湯炎使用之0000000000
      號行動電話，分別於99年11月1 日、同年11月7 日，與證
      人胡星使用之0000000000號、0000000000號行動電話有數
      次聯繫等情，已如前述。由此可見，被告徐湯炎與證人胡
      星2 人，於竊鴿日期前後，有密切聯繫，足見彼此認識，
      證人胡星於警詢、偵查時指認被告徐湯炎即係竊鴿共犯「
      小胖子」，實無誤認之可能。由此可知，證人胡星翻異前
      詞證稱警員訊問時僅提供被告徐湯炎的照片供伊指認，被
      告徐湯炎不是小胖子等語，應為迴護被告徐湯炎之詞，不
      能採信。
  (七)至被告徐湯炎否認有竊盜犯行，辯稱：伊不認識胡星。99年
    11月4 日伊在家裡睡覺，沒有外出，沒有到山上偷鴿子等語
    。然查：
    1.證人江振維證稱頭屋所提供給兩個嫌犯的姓名，伊們才去
      調2 張照片出來給胡星指認，胡星就指認是徐湯炎，偵卷
      6046號第46頁的相片，就是給胡星指認的照片，伊已不記
      得另外一個嫌犯的姓名。胡星指認之後，伊們有到徐湯炎
      家裡去，但是徐湯炎家裡沒有人等語（參99年度偵字第60
      46號卷第65至66頁，審卷第41頁背面）。由此可見被告徐
      湯炎辯稱99年11月4 日在家裡，沒有外出等語為虛，不足
      採信。
    2.證人即共同正犯胡星於99年11月4 日接受警員、檢察官訊
      問時證稱被告徐湯炎即係與伊共同竊鴿的「小胖子」等語
      屬實，已如前述。證人江振維亦證稱在上述時地逮捕胡星
      之際，伊與另1 後來逃逸的竊嫌距離10公尺左右，該名嫌
      犯的臉孔看得清楚，五官明顯，臉部有肉，體型胖胖。被
      告徐湯炎與上述逃逸的竊嫌臉型、高度均相像等語（參審
      卷第41頁正面，99年度偵字第6046號卷第65頁），已如前
      述。
    3.依據現場照片（參同上偵卷第40頁）所示，可知本件網竊
      鴿現場位於苗栗縣苗栗市新川里7 鄰西角坪9 號後方山區
      ，該處地域偏僻、芒草遍生。上述逃逸的另1 名共犯，極
      有可能在逃逸過程中，被遍生的芒草割傷。而被告徐湯炎
      於99年11月8 日在苗栗縣警察局苗栗分局文山派出所接受
      警員詢問時，為證人江振維發現手臂有割傷的痕跡，但被
      告徐湯炎無法解釋該傷勢是如何產生等情，亦如前述（參
      同上偵卷第66頁）。是由前述論證，益見被告徐湯炎確於
      上述時地，與證人胡星一同以為警扣案的工具網竊鴿，為
      警發現上前逮捕之際逃逸，但為芒草割傷手臂等事實，被
      告徐湯炎的辯解為避重就輕之詞，不足採信。
  (八)綜上，被告上述辯解，均為臨訟卸責之詞，不足為採。此外
    ，復有行動電話通聯紀錄、現場照片、苗栗縣警察局搜索扣
    押筆錄、扣押物品目錄表在卷可佐，又有鋸子1 支、十字弓
    箭29支、對講機2 支、柴刀1 支、鴿網2 袋等作案工具扣案
    可憑，其加重竊盜犯行，洵堪認定。
四、論罪科刑：
  (一)按「行為後法律有變更者，適用行為時之法律。但行為後之
    法律有利於行為人者，適用最有利於行為人之法律」，刑法
    第2 條第1 項定有明文。查被告行為後，刑法第321 條業經
    總統以100 年1 月26日華總一義字第10000015561 號令修正
    公布，並自同年月28日起生效施行。經比較修正前後刑法第
    321 條之內容，均於該條文第1 項第3 款規定處罰犯竊盜罪
    而有攜帶兇器而犯之之行為，是無論修正前後之條文，皆有
    處罰攜帶兇器竊盜之犯行，而關於法定刑度部分，修正前條
    文為「處6 月以上5 年以下有期徒刑」，修正後條文則為「
    處6 月以上，5 年以下有期徒刑，得併科新台幣10萬元以下
    罰金」，兩相比較之下，顯然修正後之條文另行增加得併科
    罰金之規定，而較不利於行為人，是本件應依刑法第2 條第
    1 項前段之規定，適用被告行為時之法律，即前開修正公佈
    施行前之刑法第321 條（下稱修正前刑法第321 條）處斷。
  (二)核被告所為，係犯修正前刑法第321 條第1 項第3 款之攜帶
    兇器竊盜罪。又被告與胡星2 人就上述加重竊盜犯行，具有
    犯意聯絡與行為分擔，應論以共同正犯。又被告有犯罪事實
    欄所載之違反毒品危害防制條例等犯罪前科紀錄，於99年4
    月30日執行完畢，此有臺灣高等法院被告前案紀錄表1 份在
    卷可佐，是其於上述有期徒刑執行完畢後，5 年內故意再犯
    本件上述有期徒刑以上的罪，為累犯，應依刑法第47條第1
    項規定，加重其刑。爰審酌被告不思以正途賺取財富，冀圖
    不勞而獲，而為上述加重竊盜犯行，實不足取。併參酌其之
    生活狀況、品行、智識程度、犯罪之動機、目的、手段、竊
    得賽鴿6 隻、否認犯行等一切情狀，量處如主文所示之刑。
    至檢察官具體求處有期徒刑1 年，但被告所竊得的鴿子數量
    非大、犯罪所得非多，因認檢察官的求刑稍嫌過重，略予調
    減，附此敘明。又扣案如附表所示之物品，均係被告徐湯炎
    及共同正犯胡星所有，供其等為上述竊盜行為之用，或預備
    犯罪之用，均應依刑法第38條第1 項第2 款之規定沒收。
五、應適用之法條：
（一）刑事訴訟法第299 條第1 項前段。
（二）刑法第2 條第1 項前段、第28條、修正前刑法第321 條第
      1 項第3 款、刑法第47條第1 項、第38條第1項第2款。
本案經檢察官林文中到庭執行職務。
中    華    民    國  100     年    5     月    10    日
                  刑事第一庭  法  官  呂曾達
以上正本證明與原本無異。
如不服本判決，應於判決送達後10日內向本院提出上訴狀（應抄
附繕本），其未敘述上訴理由者，應於上訴期間屆滿後20日內補
提理由書狀於本院，上訴於臺灣高等法院臺中分院。告訴人或被
害人如對於本判決不服者，應具備理由請求檢察官上訴，其上訴
期間之計算係以檢察官收受判決正本之日期為準。
                              書記官  劉容辰
中    華    民    國   100    年    5     月    10    日
附錄本案論罪科刑法條：
修正前刑法第321條第1項第3款：
（加重竊盜罪）
犯竊盜罪而有下列情形之一者，處 6 月以上、5 年以下有期徒
刑：
一、於夜間侵入住宅或有人居住之建築物、船艦，或隱匿其內而
    犯之者。
二、毀越門扇、牆垣或其他安全設備而犯之者。
三、攜帶兇器而犯之者。
四、結夥三人以上而犯之者。
五、乘火災、水災或其他災害之際而犯之者。
六、在車站或埠頭犯之者。
附表：
鋸子壹支、十字弓箭貳拾玖支、對講機貳支、柴刀壹支、鴿網貳
袋。